【裁判字號】    90,易,1359
【裁判日期】    900629
【裁判案由】    傷害
【裁判全文】
臺灣臺中地方法院刑事判決                          九十年度易字第一三五九號
    公  訴  人  臺灣臺中地方法院檢察署檢察官
    被      告  甲○○
右列被告因傷害案件，經檢察官聲請簡易判決處刑（聲請案號：八十九年度偵字第一
三五七一號），經本院台中簡易庭認不宜以簡易判決處刑，簽由本院刑事庭改依通常
程序審理，本院判決如左：
    主  文
甲○○無罪。
    理  由
一、公訴意旨略以：被告甲○○於民國（下同）八十九年四月八日十四時三十分許，
    在台中市○○路二一七巷八二號之二樓樓梯間，因其母葉富惠與告訴人乙○○為
    互助會之會款返還問題發生爭執，被告竟基於傷害人身體之犯意，與告訴人互毆
    ，致告訴人受有頭頂部、左眉弓外側、腹部、右膝、左膝、右劦等處有紅色傷痕
    、右前臂瘀青血腫等傷害，被告亦受有頭部外傷、前額挫裂傷併局部瘀腫之傷害
    等語，因認被告涉犯刑法第二百七十七條第一項之傷害罪嫌。
二、按犯罪事實應依證據認定之，無證據不得推定其犯罪事實，刑事訴訟法第一百五
    十四條定有明文。又所謂認定犯罪事實之證據，係指足以認定被告確有犯罪行為
    之積極證據而言，該項證據自須適合於被告犯罪事實之認定，始得採為斷罪資料
    ，最高法院二十九上字第三一○五號著有判例。本件公訴人認被告甲○○涉有傷
    害罪嫌，無非係以告訴人乙○○之指述及卷附診斷證明書為主要論據。然訊據被
    告則堅詞否認有為任何傷害犯行，辯稱：當日伊見告訴人乙○○帶同二名年籍、
    姓名不詳之成年男子在上開地點與其母爭執，伊與兄長張大豐下樓查看，在二樓
    樓梯間，張大豐向告訴人道歉，沒想到告訴人竟先出手毆打張大豐，告訴人要打
    張大豐第二拳時，伊忍不住衝過去抓住告訴人，勒住告訴人的頸部，並且將之壓
    制在地上，另二名與告訴人同來之人踢伊背部，伊一方面要壓制告訴人，另一方
    面要躲開那二個人的攻擊，所以就與告訴人在地上滾動，告訴人可能因而受傷，
    之後該二名男子轉而與張大豐到樓下扭打，伊就向告訴人說不要再打了後，即放
    開告訴人，沒想到告訴人竟然抓伊的頭去撞窗戶，伊才會受傷，伊並未與告訴人
    互毆，也未打告訴人等語。經查：
（一）按刑法第二十三條規定：對於現在不法之侵害，而出於防衛自己或他人權利之
      行為不罰。告訴人乙○○於本院審理時陳稱：伊因每次打電話過去都是被告接
      聽的，被告均稱其母葉富惠不在，所以伊就不太高興，當日伊過去找被告之母
      ，被告的哥哥張大豐下來時很兇，被告站在要上二樓的樓梯口，伊手向張大豐
      揮一下，但沒有打到人，．．．，被告勒住伊脖子，二人一起滾進二樓的巷道
      內，被告的頭撞到花瓶才受傷（見本院九十年五月七日審理筆錄）等語；互核
      證人即被告之母葉富惠於偵查中陳稱：當日伊看到告訴人打伊大兒子（即張大
      豐）．．（見偵查卷第十八頁背面）；另證人即在場之人王孔英於偵查中亦證
      稱：伊看到告訴人先動手打張大豐（見偵查卷第十九頁正面），足見被告所稱
      ：當日係告訴人乙○○先動手打被告之兄長張大豐，被告見狀，為防衛張大豐
      身體安全之權利，因而以勒住告訴人之頸部，並將告訴人壓制在地之方式為制
      止告訴人繼續傷害其兄長等情，堪信為真實。
（二）又告訴人雖指稱被告與之發生扭打，被告的頭部碰撞到盆栽因而受傷乙情，惟
      證人即被告之兄長張大豐於警訊中證稱：「（問：你有無看見乙○○抓你弟弟
      的頭部撞二樓樓梯間的玻璃？）我沒有看見，因當時我正在和另外二名不詳姓
      名與告訴人一同前來的人扭打，當我上二樓時看到乙○○（站著）抓著我弟弟
      的頭髮，那時我弟弟的額頭已經流血不止，乙○○看到我上二樓，才放開我弟
      弟的頭髮」（見台灣台中地方法院檢察署八十九年度偵字第八六八六號偵查卷
      第十一頁正面）；證人葉富惠則證稱：伊當時站在一樓要上二樓位置，看見告
      訴人在二樓樓梯抓住被告的頭髮往樓梯間的玻璃撞去，被告之額頭立即流血不
      止（見台灣台中地方法院檢察署八十九年度偵字第八六八六號偵查卷第十三頁
      正面）等語明確；又參諸現場之二樓照片以觀，二樓之樓梯間為二樓住戶之門
      口，並未有任何盆栽之擺設，然該樓梯間之玻璃確有遭撞擊後之殘跡；另依本
      院依職權向行政院衛生署台中醫院所調閱之告訴人乙○○之病歷資料以觀，告
      訴人所受之傷勢多為小面積之紅色傷痕，而該類紅色傷痕為表淺之出血性傷口
      ，不到深部撕裂傷之程度，通常係鈍器所致或挫、擦傷之情況，有該院九十年
      五月三十日九十中醫歷字第○○○二九四○號函暨所附具之門診病歷影本在卷
      足憑，且衡諸常情，被告年輕力壯，若非僅將告訴人壓制在地，而果真與告訴
人間發生扭打、互毆情事，則告訴人所受之傷勢豈僅有小面額之紅色傷痕，而
      被告反受有頭部撕裂傷之傷勢？是被告上揭所辯，尚堪採信。綜上諸情，足見
      被告於壓制告訴人在地後，見告訴人已無傷害其兄長之可能，信任告訴人所稱
      不再打架之語，即將告訴人放開，之後亦未再為拉扯告訴人等傷害行為，揆諸
      前揭法條意旨，被告前開行為符合正當防衛之要件，且亦無防衛過當之情形。
      此外，復查無其他積極證據足資證明被告確有為何傷害告訴人之犯行，依上揭
      法條及判例意旨，依法自應為無罪判決之諭知。
據上論斷，應依刑事訴訟法第四百五十二條、第三百零一條第一項，判決如主文。
中      華      民      國      九十      年      六      月    二十九  日
                                台灣台中地方法院刑事第六庭
                                    法  官  劉  麗  瑛
右正本證明與原本無異。
如不服本判決，應於送達後十日內向本院提出上訴狀 （須附繕本） ，上訴於台灣高等
法院台中分院。
                                    書記官
中      華      民      國      九十      年      七      月      二    日


司法院資訊處製作；財團法人民間司法改革基金會備份。
